臺灣板橋地方法院民事裁定　　　　　 100年度消債更字第89號
聲　請　人　蔡建良
代　理　人　張金盛律師
上列當事人因消費者債務清理事件，聲請更生，本院裁定如下：
    主  文
蔡建良自中華民國一百年十一月二十一日下午四時起開始更生程
序。
命司法事務官進行更生程序。
    理  由
一、本件聲請意旨略以：聲請人目前債務總金額為新臺幣（下同
    ）3,846,799元，消費者債務清理條例施行後，曾以書面向
    最大債權金融機構台新國際商業銀行股份有限公司（下稱台
    新銀行）請求共同協商債務清償方案，嗣銀行提供前6年每
    月清償5,000元、6年後再依債務人收支狀況重新簽約之還款
    方案，然因聲請人表示協商時無法找到配偶，無法分擔費用
    ，且尚須扶養父母等情，因此聲請人無力單獨與銀行達成協
    議，故協商不成立，爰請求裁定准予更生云云。
二、按債務人不能清償債務或有不能清償之虞者，得依本條例所
    定更生程序，清理其債務；債務人無擔保或無優先權之債務
    總額未逾1,200 萬元者，於法院裁定開始清算程序或宣告破
    產前，得向法院聲請更生；本條例所稱消費者，指5 年內未
    從事營業活動或從事小規模營業活動之自然人；前項小規模
    營業指營業額平均每月新臺幣20萬元以下者，消費者債務清
    理條例第3 條、第42條第1 項、第2 條第1 項、第2 項規定
    甚明。次按債務人對於金融機構因消費借貸、自用住宅借款
    、信用卡或現金卡契約而負債務，在聲請更生或清算前，應
    提出債權人清冊，以書面向最大債權金融機構請求協商債務
    清償方案，並表明共同協商之意旨；債務人與金融機構協商
    成立者，不得聲請更生或清算，但因不可歸責於己之事由，
    致履行顯有重大困難者，不在此限；法院開始更生程序之裁
    定，應載明其年、月、日、時，並即時發生效力；法院裁定
    開始更生或清算程序後，得命司法事務官進行更生或清算程
    序，必要時得選任律師、會計師或其他適當之自然人或法人
    一人為監督人或管理人，消費者債務清理條例第151 條第1
    項、第5 項、第45條第1 項、第16條第1 項分別定有明文。
三、經查：
  (一)聲請人雖擔任春謚鋼模有限公司董事，惟自陳僅登記為人頭
    負責人，實際未營業，並於100 年11月3日 調查時陳稱該公
    司已結束營業，公司的事都是其兄在操作，所以不清楚，沒
    有參與實際經營（見本院卷一第36、37 、60 、61、63、66
    、68頁、卷二第23頁）；經本院向財政部臺灣省北區國稅局
    三重稽徵所函查，該稽徵所陳報春謚鋼模有限公司95年8 月
    15日已辦理停業登記（見本院卷二第12頁至第15頁）。是聲
    請人雖擔任有限公司董事，然該公司因停業而於5 年內未從
    事營業活動，核屬消費者債務清理條例所稱消費者。又聲請
    人提出本件更生聲請前，曾於民國100 年3 月間向最大債權
    金融機構台新銀行申請前置協商，台新銀行提出共分180 期
    ，利率0 ％，每期還款5,000 元之方案，然協商不成立，其
    理由為聲請人表明銀行要求分二階段還款，第一階段每個月
    五千元，而第二階段還沒有確定是多少，另外債權人萬泰銀
    行的部分也沒有包含在更生之中，其僅能負擔全體債權人5,
    000 元，無法接受銀行提供之還款方案，此經聲請人於100
    年11月3 日調查中陳在卷（參本院卷(二)第22頁），並有聲請
    人所附之前置協商不成立通知書及台新銀行100 年5 月30日
    陳報狀在卷可參（參本院卷(一)第8 頁、第84至第90頁），堪
    信為真實。是本件應審究者為聲請人是否有消費者債務清理
    條例第3 條「債務人不能清償債務或有不能清償之虞」之情
    事。
  (二)聲請人主張本件更生請求之上開事實，業據提出財產及收入
    狀況說明書、債權人清冊、前置協商申請書、前置協商不成
    立通知書、財政部臺北市國稅局財產歸屬資料清單、財政部
    臺北市國稅局97及98年度綜合所得稅各類所得資料清單、戶
    籍謄本、勞工保險被保險人投保資料表（明細）、財團法人
    金融聯合徵信中心債權人清冊、存摺影本等件為證，堪信屬
    實。聲請人於100 年6 月18日民事補正狀中原自陳現任職於
    香港商香港及成有限公司，平均每月薪資為28,000元（見本
    院卷一第63頁）；然經本院向該公司函查，該公司陳報聲請
    人已於99年7 月26日離職（見本院卷一第92頁），聲請人亦
    於100 年11月3 日調查時坦認其事，並表示離職後曾在大陸
    另外一家太祥公司工作過，月薪約三、四萬元左右，惟目前
    沒有工作收入（見本院卷二第22、第23頁）。又觀諸聲請人
    之必要生活支出部分，雖其陳報每月房租、伙食費、交通費
    、水電費、電話費、勞健保費等，合計每月須支出25,450元
    ，惟該金額已包含須扶養尚在就讀小學之未成年子女1 名，
    及現均無收入之父母等情（見本院卷一第72、75頁）。是以
    依前揭聲請人每月薪資收入核算，其每月可得支配之收入已
    所剩無幾，堪認聲請人確有消費者債務清理條例第3 條所規
    定「債務人不能清償債務或有不能清償之虞」之情形。
四、綜上所述，本件聲請人為一般消費者，其有無法清償債務之
    虞情事，又所負無擔保或無優先權之債務並未逾1,200萬元
    ，且未經法院裁定開始清算程序或宣告破產，復查無消費者
    債務清理條例第6條第3項、第8條或第46條各款所定駁回更
    生聲請之事由存在，則聲請人聲請更生，應屬有據，自應准
    許。至本件聲請人雖另為保全處分之聲請，請求裁准停止本
    院99年度執字第53519 號執行命令對其在香港商香港及成有
    限公司每月應領薪資債權之強制執行程序；惟依上開說明，
    聲請人既已離職，且本院已准許更生，有如前述，即無另再
    准予對於債務人財產強制執行停止之保全處分之必要，附此
    敘明。
五、又關於聲請人所預繳納之郵務送達費3,060元，則待本件更
    生聲請事件確定後，如仍尚有剩餘，再予檢還聲請人。至於
    聲請人應於更生程序開始後，由債權人會議可決或由法院裁
    定認可其更生方案後方能實行，倘未能經債權會議可決或經
    法院裁定認可，則依消費者債務清理條例第61條規定，應續
    行清算程序。準此，進入更生程序後，方為其勉力投入償債
    的開始，聲請人應盡所能節約支出，並積極投入工作以增加
    還款之成數及總金額，是於更生程序中，請參酌前述事項擬
    定足以為債權人接受，或可經法院認為公允之更生方案以供
    採擇，俾免更生程序須致清算程序之程度，附此敘明。
六、依消費者債務清理條例第11條第1項、第45條第1項、第16條
    第1項，裁定如主文。
中    華    民    國   100    年    11    月    21    日
                  民事第二庭  法  官  楊博欽
以上正本證明與原本無異
本裁定不得抗告
本裁定已於100年11月21日下午4時公告
中    華    民    國   100    年    11    月    21    日
                              書記官  林姍